最高法院刑事判決　　　　　　九十四年度台上字第二二八四號
　　上　訴　人　甲○○
　　　　　　　　　　　　
　　　　　　　　乙○○
　　共　　　同
　　選任辯護人　蔡瑞煙律師
　　上　訴　人　丙○○
　　　　　　　　　　　　
　　　　　　　　　　　　
　　選任辯護人　王炳輝律師
　　　　　　　　張績寶律師
上列上訴人等因違反著作權法案件，不服台灣高等法院台中分院
中華民國九十三年十二月十六日第二審判決（九十三年度上訴字
第四三二號，起訴案號：台灣台中地方法院檢察署九十二年度偵
字第二０八五、七三二六、八四二六、九四六五、九五八六號）
，提起上訴，本院判決如下：
    主  文
原判決撤銷，發回台灣高等法院台中分院。
    理  由
本件原判決認定上訴人甲○○係成年人，明知(一)如原判決附表一
、二所示之歌曲係華納國際音樂股份有限公司、滾石國際音樂股
份有限公司、上華國際企業股份有限公司、福茂唱片音樂股份有
限公司、科藝百代股份有限公司、新力哥倫比亞音樂股份有限公
司、博德曼股份有限公司、豐華唱片股份有限公司、環球國際唱
片股份有限公司、艾迴股份有限公司、魔岩唱片股份有限公司、
華研國際音樂股份有限公司等唱片發行公司享有著作財產權之錄
音著作；(二)如原判決附表四「侏羅紀公園３」、「蜘蛛人」、「
刀鋒戰士」等影片係美商美國環球影片股份有限公司、美商哥倫
比亞影片股份有限公司、美商新線製作股份有限公司等影片發行
公司享有著作財產權之視聽著作；(三)「Microsoft Office 2000
」、「Window98」等電腦程式係美商微軟公司享有著作財產權之
電腦程式著作。前揭著作未經上開公司授權或同意均不得擅自重
製。(四)其又明知扣案之色情光碟裸片，係內容含有男女裸露性器
官從事性交行為，客觀上足以刺激或滿足性慾，引起普通一般人
羞恥或厭惡感而侵害性的道德感情，有礙於社會風化之猥褻物品
，竟與上訴人即為成年人之乙○○、姓名年籍不詳綽號「小宋」
之成年男子，基於共同以意圖銷售而擅自以重製之方法侵害他人
之著作財產權為常業、共同意圖散布而製造猥褻光碟片之概括犯
意聯絡，先於民國九十一年間，由甲○○利用其姑姑丁○○○所
經營之「群登企業社」名義，向台灣板橋地方法院標購射出機、
濺鍍機、計數機、壓碎機等壓製生產光碟之機器設備後，再於九
十一年九月間起，在台中縣外埔鄉○○路二四０、二四二號其所
承租之廠房設立非法盜版光碟工廠後，即以每片裸片新台幣（下
同）四元、加印封面四．五元之代價，接受綽號「小宋」者之委
託，由綽號「小宋」者負責提供內容含有前開盜版音樂光碟、影
片、電腦程式之母源或母版，甲○○即以每刻製一片母版三千元
之代價，委託工廠設於台北縣新店市○○路知悉供盜版使用而有
共同以意圖銷售而擅自以重製之方法侵害他人之著作財產權為常
業犯意聯絡之成年人即上訴人丙○○刻製內欠環碼之戊○○音樂
光碟及其他內容不詳之母版共一百餘片後，持往前開盜版光碟工
廠內，再予以大量壓製生產盜版光碟。而乙○○則在台中縣大雅
鄉○○路○段三十六南巷三十一之一號住處，負責製作請款單、
送貨明細資料、庫存明細、工作事項規定、產量報告表、應收帳
款明細等會計文書，以利營業管理，並提供其所有申請開立之台
新銀行大雅分行帳戶供甲○○使用。甲○○並自九十一年十月二
十九日起，以月薪三萬元之代價，陸續僱用與其有共同以意圖銷
售而擅自以重製之方法侵害他人之著作財產權為常業、共同意圖
散布而製造猥褻光碟片之概括犯意聯絡之少年己○○（000年
0月生，行為時係十四歲以上未滿十八歲之少年）及姓名年籍不
詳綽號「旺仔」、「阿義」、「大胖」、「阿倫」、「啟源」等
成年男子，輪值二班，負責以前開機器壓製生產含有如原判決附
表一、附表二、附表四所示之音樂光碟、影片、美商微軟公司前
開電腦程式等內容之盜版光碟及猥褻色情光碟裸片，以維持光碟
生產線二十四小時全天候運作。甲○○並將猥褻色情光碟裸片，
委託設於台北縣中和市○○街一二八號四樓「力光印刷有限公司
」之庚○○（經公訴人另行偵辦）製版及印刷色情光碟封面，待
前開盜版光碟及猥褻色情光碟製作完成後，甲○○即以其向友元
光碟股份有限公司購得印製有龍騰國際多媒體股份有限公司之紙
箱包裝運送後，再交予綽號「小宋」者收受，甲○○、乙○○即
藉此重製盜版光碟獲取利益，恃以維生，賴以為業，每片約可獲
取一元之利益，合計獲利約五十萬元左右；丙○○亦取得甲○○
所交付陽信銀行精武分行、發票日九十一年十月二十日、票號0
00000、面額十七萬八千三百元及發票日九十一年十月三十
一日、票號000000、面額二十萬元之支票二張，恃以維生
，賴以為業。嗣於九十二年一月十三日二十三時二十五分許、九
十二年一月十三日二十三時三十分許，經法務部調查局台中縣調
查站持原審法院核發之搜索票，在台中縣外埔鄉○○路二四０、
二四二號工廠、台中縣大雅鄉○○路○段三十六南巷三十一之一
號查獲「小宋」所有（母版、母源、母片部分）、甲○○所有（
母版、母源、母片以外之部分），供與甲○○、乙○○犯罪所用
如原判決附表五所示之物，及供與丙○○犯罪所用如原判決附表
六所示之物等情。因而撤銷第一審判決，改判論處上訴人甲○○
、乙○○、丙○○成年人與少年共同以意圖銷售而擅自以重製之
方法侵害他人之著作財產權為常業罪刑，固非無見。
惟查：(一)、犯罪事實應依證據認定，有罪之判決書應於理由內記
載認定犯罪事實所憑之證據及其認定之理由，否則即有理由不備
之違法。原判決事實欄記載上訴人甲○○僱用少年己○○及綽號
「旺仔」、「阿義」、「大胖」、「阿倫」、「啟源」等成年男
子，負責壓製生產含有如原判決附表一、二、四所示之音樂光碟
、影片、美商微軟公司之電腦程式等內容之盜版光碟等情。然查
檢察官移送併辦之重製美商微軟公司享有著作權之電腦程式著作
部分，上訴人甲○○否認有重製該電腦程式著作犯行，辯稱：該
著作之母版為綽號「小宋」者所提出等語，上訴人丙○○亦否認
曾受託刻製該著作之母版，而查扣之母版共五百六十二片（見原
判決理由欄甲、一(二)、(5)），原判決事實欄又記載丙○○僅刻製
戊○○音樂光碟片及其他「內容不詳」之母版共一百餘片等情，
另查扣之重製光碟復無上開電腦程式著作，則究竟憑何證據證明
上訴人等有重製該電腦程式著作之犯行，原判決未予說明，顯有
判決不備理由之違法。(二)、有罪之判決書，須將法院依職權認定
之犯罪事實，翔記於事實欄，然後於理由內逐一說明其憑以認定
之證據，使事實與理由兩相一致，始為適法。原判決事實欄記載
上訴人甲○○以每刻製一片母版為三千元之代價，委託知悉該刻
製之母版係供盜版使用，而有共同以意圖銷售而擅自以重製之方
法侵害他人之著作財產權為常業犯意聯絡之成年人即上訴人丙○
○刻製內欠環碼之戊○○音樂光碟及其他內容不詳母版共一百餘
片，甲○○再持以大量壓製生產盜版光碟；甲○○並僱用與其有
犯意聯絡之少年己○○及綽號「旺仔」、「阿義」、「大胖」、
「阿倫」、「啟源」等成年男子，負責壓製生產原判決附表一、
二、四所示之盜版光碟等情。並於理由內說明上訴人三人與己○
○及「小宋」、「旺仔」、「阿義」、「大胖」、「阿倫」、「
啟源」間，就常業重製盜版光碟片之犯行，有犯意聯絡及行為分
擔，均為共同正犯。惟查扣案之母版共五百餘片，原判決附表一
、二、四之有著作權之母版僅六十一片，原判決所認丙○○刻製
之母版一百餘片，除編號ＭＯＹ－０一四號之母版一片外，其餘
之母版是否均為原判決附表一、二、四之母版或前開美商微軟公
司之電腦程式母版，原判決並未明確認定、記載，而記載係「其
他內容不詳」之母版一百餘片，致事實有欠明瞭，已有未合。又
依原判決所載之事實，丙○○僅受託代為刻製母版，代價為每片
三千元，至於其後依母版重製光碟之犯行，並無參與，亦無共同
之犯罪目的，則為何就此部分之重製常業犯行，丙○○要負共同
正犯刑責？甲○○如何僱用少年己○○及「旺仔」等成年人重製
光碟片，丙○○既未共同為之，何以應依少年及兒童福利法第七
十條第一項前段規定加重其刑，原判決就此未詳其論斷理由，
亦有可議。(三)、原判決理由欄乙、一(五)說明扣案之編號ＭＯＹ－
０一四之母版（內容為盜版華納國際音樂股份有限公司之「戊○
○」專輯），係丙○○刻製並交付甲○○使用之物，並據為認定
上訴人等犯罪之證據。但理由欄乙、一(四)、(4)又引用甲○○於九
十二年五月七日偵查中所稱：「ＭＯＪ－０一四（應係ＭＯＹ－
０一四之誤載）是客戶交給我的母版及測試單，我當時委託冠鈞
科技股份有限公司林小姐（即丙○○）刻的母版前面必須刻有Ｃ
Ｄ，我交給她刻的母版都已交給客戶了……，查扣的母版都是客
戶交給我的……」等語，為認定丙○○犯罪之依據之一，就查扣
之ＭＯＹ－０一四母版是否為丙○○所刻製，其理由之說明前後
不一，顯有判決理由矛盾之違誤。(四)、查扣之日本偶像劇母片，
原判決事實欄並未認定係違反著作權之盜版光碟，但原判決理由
欄則認其係上訴人等違反著作權法所用之物，而予宣告沒收，有
判決理由矛盾之違法。(五)、原判決附表三內容可資辨認之母版共
五百十一片，原判決附表五所載之母版為一百三十三片（含四片
安裝光碟），母片為三百十四片，母源為二百八十九片，依此，
母版既僅有一百三十三片，惟該附表又載明上開母版含色情母版
一百五十九片，其數量超過一百三十三片，其原因為何？為何上
開附表三之母版數量與附表五之母版數量不同？原判決諭知沒收
之母版內容為何？原審就此未予明確認定、記載，亦有未當。上
訴意旨指摘原判決違背法令，尚非全無理由，應認有發回更審之
原因。又原判決理由欄丁不另為無罪諭知部分，基於審判不可分
原則，應併予發回。
據上論結，應依刑事訴訟法第三百九十七條、第四百零一條，判
決如主文。
中　　華　　民　　國　九十四　年　　五　　月　　五　　日
                      最高法院刑事第十庭
                          審判長法官  陳　正　庸
                                法官  賴　忠　星
                                法官  王　居　財
                                法官  林　開　任
                                法官  林　立　華
      本件正本證明與原本無異
                                      書  記  官
中　　華　　民　　國　九十四　年　　五　　月　 十二 　日
                                                      Ｑ